【裁判字號】    90,交抗,72
【裁判日期】    901220
【裁判案由】    聲明異議
【裁判全文】
臺灣高等法院臺南分院刑事裁定             九十年度交抗字第七二號       Ｃ
      抗  告  人
      即受處分人  甲  ○  ○
右列抗告人因違反道路交通管理處罰條例聲明異議案件，不服臺灣雲林地方法院中華
民國九十年十月二十二日裁定（九十年度交聲字第三十四號），提起抗告，本院裁定
如左：
      主      文
抗告駁回。
      理      由
一、本件抗告意旨略以：（一）按遊覽車前保險桿離地約３０－４０公分，小自客車
    車高１５０公分，小自客車要穿進遊覽車車底，必須遊覽車停駛不動，小自客車
    以極度超速，始能穿進，此項事實可由專家鑑定始獲知，原裁定失察事實，見解
    似乎有誤，因為小自客車穿進遊覽車車下，係不可否認之事實，證明遊覽車確實
    發現小自客車違規超速失控，採取煞車防止發生車禍之義務，原裁定法院未移送
    鑑定，遽而作為駁回之依據，似有未當。（二）大都司機在發生車禍見慘不忍睹
    之被害者，心裡極度難過下，如遇警檢語氣重聲，或有誘導性詰問，往往會在非
    自由意志下，做出違背事實，或不利自己的承認，這是人在患難之中之常情，西
    螺鎮新豐里雲一四五號公路與外環路之交岔路口，自東向西欲左彎往南方向為一
    大轉彎路段，雙方駕駛行駛之安全視角，有很大差異，與造成本件事故有密切的
    因果關係，本件未移送專家鑑定，遽而指當事人有違規而裁定駁回，似對既盡注
    意能事，防止發生車禍之義務，但仍難避免禍端，實受處分人駕駛不可抗力之事
    故，予以剝削一年不能謀生養家，有欠公允等語。
二、按汽車駕駛人，駕駛汽車違反道路交通安全規則，因而肇事致人死亡者，吊銷其
    駕駛執照，汽車駕駛人，曾依本條例其他各條規定吊銷駕駛執照者，一年內不得
    考領駕駛執照，次按汽車行駛時，駕駛人應注意車前狀況，並隨時採取必要之安
    全措施，汽車行駛至交岔路口，其行進應遵守燈光號誌之指示；而行經閃光黃燈
    交岔路口時，閃光黃燈表示「警告」，車輛應減速接近，注意安全，小心通過，
    道路交通管理處罰條例第六十一條第一項第四款、第六十七條第三項及道路交通
    安全規則第九十四條第三項、第九十條，道路交通標誌標線號誌設置規則第二百
    十一條第一項第一款均定有明文。
三、經查：
    （一）本件抗告人係於民國九十年三月八日五時五十分許，駕駛車號ＫＫ－６９
          ５號大客車，沿雲一四五號公路由南往北直行，途經西螺鎮新豐里雲一四
          五號公路與外環路之交岔路口時，與自東向西而來，欲在該交岔路口左彎
          往南方向行駛，由被害人何泰祥所駕駛ＳＤ－５１００號自小客車在該交
          岔路口中對撞，何泰祥因此受有顱內出血、頭、胸部挫傷之重創，於當日
          六時許不治死亡等情，業經原審法院調閱臺灣雲林地方法院檢察署九十年
          度相字第一七四號卷查明，並有驗斷書、勘驗筆錄、道路交通事故調查報
          告表、嘉義監理站違反道路交通管理事件裁決書影本乙份、照片四幀附於
          原審卷內可稽。
    （二）據抗告人於肇事當日警訊時供稱：肇事當時時速為四十公里，前方路口有
          閃光黃燈號誌；隨後於檢察官偵訊時則供承：當時有減速並按喇叭，但對
          方速度很快衝過來，因煞車不及就撞上，在交岔路口沒有減速停、看，有
          過失等語（詳原審卷第十四頁反面、二十九頁），核與事發時抗告人駕駛
          之大客車自南向北，被害人何泰祥所駕駛之自小客車係自東向西並欲左彎
          轉入向南之雲一四五號公路，故被害人何泰祥駕駛之自小客車之行進方向
          係朝抗告人所駕駛大客車之右側而來，然事發時卻未撞及大客車之右側，
          反倒是雙方車輛撞擊點均在左側車頭，而致大客車左側車頭部分毀損自小
          客車左側車頭全毀，可見當時抗告人駕駛之大客車行至路口中線附近，即
          與被害人何泰祥所駕駛之自小客車相撞，亦即抗告人於行經閃光黃燈交岔
          路口時，即因未注意右側來車安全減速慢行剎車不及與被害人所駕駛之自
          小客車相撞，此時被害人所駕駛之自小客車亦正因欲左彎轉入南北向之雲
          一四五號公路，才會撞及抗告人駕駛之大客車車頭左側，相撞後大客車因
          推進力繼續前進而非停駛不動，且因自小客車向西撞擊力之故導致其車頭
          向西傾斜，不復保持原先向北之直行狀，方有如道路交通事故調查報告表
          事故現場圖所示兩車已接近外環道路路口之肇事現場狀況，是抗告人駕駛
          汽車有違反道路交通安全規則因而肇事致人死亡之情事，應無疑義。
    （三）至抗告人抗告意旨以事發當時已採取煞車防止發生車禍之義務，因遊覽車
          停駛不動，而小自客車以極度超速始穿進遊覽車車下，於警、檢訊時所供
          違背事實不利於己之陳述，係在非自由意志下所為，亦是人在患難之中之
          常情，肇事現場之交岔路口，雙方駕駛行駛之安全視角，有很大差異，與
          造成本件事故有密切的因果關係，本件未移送專家鑑定，實有未當云云，
          惟抗告人事發當時未遵守道路交通安全規則因而肇事致人於死，且兩車相
          撞時抗告人駕駛之遊覽車並非停駛不動等情已如前述，又憐憫之心固人皆
          有之，然利己之心亦人皆有之，遇危難起而自我防衛乃人之常情，車禍肇
          事致人於死，遇警、檢訊問因憐憫死者故而放棄自我防衛，違背事實自承
          過失，殊難想像且與常情不符，再肇事現場之交岔路口既有駕駛之安全視
          角問題，駕駛人豈非更應注意小心通過，基此，抗告人行經交岔路口時實
          未減速慢行反得一明證，本件肇事違規事證確鑿，抗告人抗告意旨所述，
          顯不足採，抗告人有上開違規事實已臻明確，無再移送專家鑑定之必要，
          並此敘明。
四、綜上所述，原裁定依道路交通管理處罰條例第八十七條第二項規定，認為抗告人
    之聲明異議無理由，而予以裁定駁回，認事用法並無違誤。抗告人所為抗告顯無
    理由，應予駁回。
據上論斷，應依道路交通案件處理辦法第二十六條，刑事訴訟法第四百十二條，裁定
如主文。
中    華    民    國      九十      年      十二      月      二十      日
                                  臺灣高等法院臺南分院刑事第六庭
                                      審判長法官  楊    明    章
                                            法官  徐    宏    志
                                            法官  戴    勝    利
右正本證明與原本無異。
不得再抗告。
                                      法院書記官  吳    銘    添
中    華    民    國      九十      年      十二      月      二十一    日


司法院資訊處製作；財團法人民間司法改革基金會備份。
